臺灣高等法院刑事判決　　　　　　　 99年度交上訴字第159號
上　訴　人
即　被　告　張育晨
上列上訴人因公共危險等案件，不服臺灣基隆地方法院99年度交
訴緝字第1號，中華民國99年9月30日第一審判決（起訴案號：臺
灣基隆地方法院檢察署97年度調偵字第201號），提起上訴，本
院判決如下：
    主  文
上訴駁回。
張育晨緩刑年。
    事  實
一、張育晨於民國97年8月18日上午10時許，騎乘車牌號碼9HN-8
    79號重型機車，沿基隆市○○○路由南往北，往成功陸橋方
    向行駛，行經基隆市○○○路與光一路交岔路口時，應注意
    車輛行經無號誌之交岔路口，須減速慢行，並應注意車前狀
    況，並隨時採取必要之安全措施，且依當時情形並非不能注
    意，適行人蕭文玉於該交岔路口欲穿越馬路，張育晨竟疏未
    注意車前狀況，且未減速慢行，所騎乘之上開機車撞擊蕭文
    玉，致蕭文玉因而受有臉、頭皮、頸部之挫傷併腦震盪，及
    腕挫傷之傷害，詎張育晨於肇事後騎乘上開機車逃逸。嗣因
    在上開交岔路口附近經營檳榔攤之王秉豐發現上情，記下張
    育晨所騎乘之上開機車車號並告知警方，警方循線查知上情
    。
二、案經蕭文玉訴由基隆市警察局第一分局報請臺灣基隆地方法
    院檢察署檢察官偵查起訴。
    理  由
甲、程序方面：
    按被告以外之人於審判外之言詞或書面陳述，除法律有規定
    者外，不得作為證據，刑事訴訟法第159 條第1 項定有明文
    。又被告以外之人於審判外之陳述，雖不符同法第159 條之
    1 至第159 條之4 之規定，但經當事人於審判程序同意作為
    證據，法院審酌該言詞陳述或書面陳述作成時之情況，認為
    適當者，亦得為證據；當事人、代理人或辯護人於法院調查
    證據時，知有第159 條第1 項不得為證據之情形，而未於言
    詞辯論終結前聲明異議者，視為有前項之同意，刑事訴訟法
    第159條之5亦有明文。經查，本件判決所援引證人蕭文玉、
    王秉豐於警詢、偵查時之陳述，雖屬被告以外之人於審判外
    之陳述，而為傳聞證據，惟當事人於言詞辯論終結前均未聲
    明異議，本院審酌上開證據資料製作時之情況，尚查無違法
    不當及證明力明顯過低之瑕疵，亦認為以之作為證據應屬適
    當，故揆諸前開法律規定與說明，爰逕依刑事訴訟法第159
    條之5規定，認前揭證據資料有證據能力。
乙、實體方面：
一、上揭事實，業據被告張育晨迭於原審及本院審理時坦承不諱
    （見原審卷第38頁，及本院卷第16頁背面、100年1月19日審
    判筆錄），且屢經告訴人蕭文玉於警詢、偵查及本院審理時
    指訴綦詳，核與證人王秉豐於警詢、偵查時所證述：被告於
    肇事後騎乘機車逃逸，伊當場記下被告所騎乘機車之車號等
    情相符（見97年度偵字第4053號卷第16頁、第28頁），並有
    道路交通事故調查報告表、道路交通事故現場圖、衛生署基
    隆醫院診斷證明書、財團法人羅許基金會羅東博愛醫院診斷
    證明書各1份，及現場照片9張附於偵查卷可憑。
二、按汽車（包括機器腳踏車）行駛時，駕駛人應注意車前狀況
    ，並隨時採取必要之安全措施；又汽車行經無號誌之交岔路
    口，應減速慢行，作隨時停車之準備，道路交通安全規則第
    94 條第3項、第93條第1項第2款定有明文。被告騎乘機車行
    經上開路段，應注意上開規定，依其情形復無不能注意情事
    ，乃竟均疏未注意，致肇本件車禍，被害人蕭文玉因而受傷
    ，被告之過失與被害人所受傷害間，顯有相當因果關係甚明
    。是本件事證明確，被告犯行洵堪認定，應予依法論處。
三、核被告張育晨所為，係犯刑法第284條第1項前段之過失傷害
    罪，及同法第185條之4之肇事致人受傷而逃逸罪。被告所犯
    上開二罪，犯意各別，行為互殊，應予分論併罰。
四、原審以被告張育晨罪證明確，適用刑法第284條第1項前段、
    第185條之4、第51條第5款，刑法施行法第1條之1，審酌被
    告於肇事致人受傷後，竟未為必要之救護措施，亦未報警處
    理，即逃逸離去，置被害人之生命、身體法益於不顧，所為
    顯不足取等一切情狀，就被告所犯肇事致人受傷而逃逸罪及
    過失傷害罪分別量處有期徒刑七月、二月，並定應執行刑有
    期徒刑八月，經核認事用法均無違誤，量刑亦屬妥適，被告
    上訴指摘原判決不當，為無理由，應予駁回。又被告前未曾
    受有期徒刑以上刑之宣告，有本院被告前案紀錄表附卷可稽
    ，且被告業於本院審理時與告訴人蕭文玉達成和解，並賠償
    告訴人之損失完畢，此經告訴人蕭文玉於本院審理時陳明在
    卷（見本院卷第30頁），並有和解書影本1份在卷可憑（見
    本院卷第31頁），審酌被告因一時失慮致罹刑典，經此刑之
    宣告後，應知所警惕而無再犯之虞，本院因認暫不執行其刑
    為當，爰依刑法第74條第1項第1款之規定予以宣告緩刑三年
    ，以啟自新。
據上論斷，應依刑事訴訟法第368條，刑法第74條第1項第1款，
判決如主文。
本案經檢察官羅建勛到庭執行職務。
中    華    民    國   100    年    1     月    26    日
                  刑事第二十庭  審判長法  官  周盈文
                                      法  官  詹駿鴻
                                      法  官  林海祥
以上正本證明與原本無異。
過失傷害部分不得上訴。
肇事致人受傷而逃逸部分如不服本判決，應於收受送達後10日內
向本院提出上訴書狀，其未敘述上訴之理由者並得於提起上訴後
10 日內向本院補提理由書（均須按他造當事人之人數附繕本）
「切勿逕送上級法院」。
                                      書記官  林敬傑
中    華    民    國   100    年    1     月    26    日
附錄：本案論罪科刑法條全文。
中華民國刑法第185條之4
（肇事遺棄罪）
駕駛動力交通工具肇事，致人死傷而逃逸者，處 6 月以上 5 年
以下有期徒刑。
中華民國刑法第284條
（過失傷害罪）
因過失傷害人者，處 6 月以下有期徒刑、拘役或 5 百元以下罰
金，致重傷者，處 1 年以下有期徒刑、拘役或 5 百元以下罰金
。
從事業務之人，因業務上之過失傷害人者，處 1 年以下有期徒
刑、拘役或 1 千元以下罰金，致重傷者，處 3 年以下有期徒刑
、拘役或 2 千元以下罰金。